臺灣桃園地方法院刑事裁定　　　　　　　96年度聲判字第18號
聲　請　人　甲○○
代　理　人　楊政雄律師
被　　　告　乙○○
上列聲請人即告訴人因被告業務過失致死案件，經臺灣桃園地方
法院檢察署檢察官於民國96年2 月26日以95年度偵字第23456 號
為不起訴處分，聲請人聲請再議，經臺灣高等法院檢察署檢察官
於民國96年4 月9 日以96年度上聲議字第1806號處分書駁回再議
，聲請人不服，聲請人聲請將本件交付審判，本院裁定如下：
    主  文
聲請駁回。
    理  由
一、按告訴人接受不起訴處分書後，得於7 日內以書狀敘述不服
    之理由，經原檢察官向直接上級法院檢察署檢察長或檢察總
    長聲請再議；上級法院檢察署檢察長或檢察總長認再議為無
    理由者，應駁回之；告訴人不服上級法院檢察署檢察長或檢
    察總長認再議為無理由而駁回之處分者，得於接受處分書後
    10日內，委任律師提出理由狀，向該管第一審法院聲請交付
    審判；法院認為交付審判之聲請不合法或無理由者，應駁回
    之。刑事訴訟法第256 條第1 項前段、第258 條第1 項前段
    、第258 條之1 第1 項、第258 條之3 第2 項前段分別定有
    明文。查本件聲請人甲○○對被告乙○○提出業務過失致死
    案件之告訴，經臺灣桃園地方法院檢察署檢察官於民國96年
    2 月26日，以95年度偵字第23456 號為不起訴處分後，聲請
    人對之聲請再議，經臺灣高等法院檢察署檢察長於96年4 月
    9 日，以96年度上聲議字第1806號處分書，認為再議無理由
    ，為駁回再議之處分，該處分書於96年4 月24日寄存送達聲
    請人之住所，有臺灣高等法院檢察署送達證書影本1 份附卷
    可查，而聲請人於96年5 月7 日委任律師向本院聲請交付審
    判，其聲請合於「再議前置原則」及「強制律師代理」等要
    件，並於法定聲請期間提出聲請，均符法定程序，先予敘明
    。
二、聲請人原告訴意旨略以：被告乙○○為職業聯結車駕駛，為
    從事業務之人，於94年12月17日11時55分許，駕駛車牌號碼
    995 —GA號營業聯結車行經桃園縣龜山鄉○○路○ 段378 號
    前，適有吳安財（由本院另案審理中）駕駛車牌號碼6N—63
    20號自用小客車違規併排停放於該處，許長和（由本院另案
    審理中）騎乘車牌號碼K2D —711 號重型機車及潘毓釧騎乘
    車號為BCR —082 號重型機車行經上址（許長和騎乘在前，
    潘毓釧騎乘在後），許長和因撞擊前開由吳安財所駕駛停放
    在該處之車牌號碼6N—6320號自用小客車而倒地，其後方之
    潘毓釧因撞擊許長和亦倒地，潘毓釧遂遭被告所駕駛之營業
    聯結車右輪碾壓頭部，致潘毓釧受有頭、頸部外傷導致顱骨
    開放性骨折而當場死亡，因認被告涉有刑法業務過失致死罪
    嫌。
三、聲請交付審判意旨略以：
  (一)被告所駕駛車牌號碼995 —GA號營業聯結車總重約35噸，依
    照道路交通安全規則第39條之1 及第89條之規定，該營業聯
    結車上應安裝行車紀錄器，否則不得行駛，於94年12月17日
    發生此一死亡車禍重大事故時，第一線處理員警竟未命被告
    提出該營業聯結車行車紀錄器以供調查，偵查程序中檢察官
    亦漏未注意，甚且再議處分書中亦未言及應調查此一證據，
    該行車紀錄器對於被告有無過失之認定結果是否有利固未可
    知，但該裝置必然有助於釐清本案被告之過失責任，惟綜觀
    全部相驗卷宗及偵查卷宗，均未見偵查機關有調閱行車紀錄
    器之資料，本件調查程序確有不完之處甚明，因此本件實應
    再調查被告所駕駛營業聯結車之行車紀錄器，以確定被告有
    無超速、有無保持安全間距，藉以釐清被告有無過失。
  (二)依車禍照片及道路交通事故現場圖可知，現場刮地痕輪胎痕
    長達24.1公尺，實可認定被告所駕駛之營業聯結車與被害人
    潘毓釧所騎乘之車輛必然曾經有過擦撞，而該營業聯結車之
    煞車痕跡在血跡輪胎痕出現前即已出現，可見在營業聯結車
    右側第二車輪碾過被害人潘毓釧頭部之前，被告已經開始煞
    車，可佐證被告在警詢之證述應最接近當時發生經過，應係
    被告所駕駛之營業聯結車右前方擦撞被害人潘毓釧所騎乘之
    重型機車，並非被害人潘毓釧在營業聯結車經過同時突然倒
    向中間車道，而遭被告所駕駛之營業聯結車輪胎碾壓死亡，
    被告所駕駛之營業聯結車與吳安財所停放之自用小客車、被
    害人潘毓釧所騎乘之重型機車間並未保持安全車距，是被告
    應負過失責任。
  (三)證人即員警洪文挺於96年2 月7 日檢察官訊問時雖證述被告
    所駕駛之營業聯結車只有撞到被害人潘毓釧，但並未撞到被
    害人潘毓釧的機車車體等情，惟被告所駕駛之營業聯結車右
    前角留有擦撞痕跡，與證人洪文挺所證述之內容不符；另依
    據員警所拍攝之現場照片，顯示現場有刮地痕跡，而員警前
    往處理時，被告依員警指示站在其所駕駛之營業聯結車右前
    方以手指明「車體擦痕」處，若該營業聯結車未與被害人潘
    毓釧之重型機車發生衝撞，被告為何未表示異議？處理員警
    亦無必要將該擦痕予以照相存檔；且證人洪文挺當時位在距
    離營業聯結車約70、80公尺後方之外側巡邏車內，又如何能
    看到被告所駕駛之營業聯結車車頭有無撞到被害人潘毓釧所
    騎乘之重型機車？若該營業聯結車只擦撞到被害人潘毓釧之
    身體，營業聯結車應不會留下如此明顯之擦痕，現場道路更
    不會留有17公尺之擦地痕，是證人洪文挺所為之證述，顯與
    事實相違。綜上所述，再議駁回處分之理由，尚有可議，請
    准予交付審判云云。
四、惟按刑事訴訟法第258 條之1 規定告訴人得向法院聲請交付
    審判，係對於「檢察官不起訴或緩起訴裁量權」制衡之一種
    外部監督機制，法院僅就檢察官所為不起訴或緩起訴之處分
    是否正確加以審查，以防止檢察機關濫權，依此立法精神，
    同法第258 條第3 項規定法院審查聲請交付審判案件時「得
    為必要之調查」，其調查證據之範圍，自應以偵查中曾顯現
    之證據為限；而同法第260 條對於不起訴處分已確定或緩起
    訴處分期滿未經撤銷者不得再行起訴之規定，其立法理由說
    明該條所謂不起訴處分已確定者，包括「聲請法院交付審判
    復經駁回者」之情形在內，是前述「得為必要之調查」，其
    調查證據範圍，更應以偵查中曾顯現之證據為限，不得就告
    訴人新提出之證據再為調查，亦不得蒐集偵查卷以外之證據
    ，否則將與刑事訴訟法第260 條之再行起訴規定混淆不清，
    亦將使法院僭越檢察官之職權，而有回復「糾問制度」之虞
    ；且法院裁定交付審判，即如同檢察官提起公訴使案件進入
    審判程序，是法院裁定交付審判之前提，必須偵查卷內所存
    證據已符合刑事訴訟法第251 條第1 項規定「足認被告有犯
    罪嫌疑」，而檢察官應提起公訴之情形，亦即該案件已經跨
    越起訴門檻，否則，縱或法院對於檢察官所認定之基礎事實
    有不同之判斷，但如該案件仍須另行蒐證偵查始能判斷應否
    交付審判者，因交付審判審查制度並無如同再議救濟制度得
    為發回原檢察官續行偵查之設計，法院仍應依同法第258 條
    之3 第2 項前段之規定，以聲請無理由而裁定駁回。
五、經查：
  (一)聲請人雖以被告所駕駛營業聯結車上之車體擦痕及地面煞車
    痕認定被告係先擦撞被害人潘毓釧所騎乘之重型機車，致被
    害人潘毓釧倒地後再碾壓過被害人潘毓釧云云。惟據證人即
    目擊員警洪文挺於檢察官訊問時證述：伊當時駕駛巡邏車行
    駛在三線車道的最外側車道，距離案發地點約100 公尺，許
    長和是騎在中線車道，且是往最外側車道騎，也就是要從中
    線車道騎到伊的車道上，他們有6 、7 部機車，伊印象中他
    們騎很快，應該就是倒數第2 部機車撞倒路邊併排停放的自
    用小客車，然後該部機車就摔車，後面被害人潘毓釧所騎乘
    之機車就撞上去，被害人潘毓釧摔的比較外面，所以被經過
    的砂石車碾過等語（見95年度偵字第23456 號卷第14頁至第
    15頁），核與證人許長和於警詢中證述之情節相符，而證人
    許長和所騎乘車牌號碼K2D －711 號重型機車後方車牌處亦
    有擦撞痕跡，復有照片1 幀附卷可稽（見94年度相字第20
    53號卷第60頁下圖），觀諸卷附現場照片所示（見94年度相
    字第2053號卷第31頁），該營業聯結車車頭右前方擦痕係位
    於該車頭較下緣之處，亦與證人洪文挺所證述被害人潘毓釧
    所騎乘之重型機車倒地後，再遭被告所駕駛之營業聯結車撞
    擊該機車等情相符，參酌證人洪文挺與被告、被害人潘毓釧
    間並無宿怨，僅因當時值勤而目睹本件車禍之發生，當無虛
    構事實以偏頗被告之必要，是證人洪文挺之證述，應與事實
    相符，堪予採信；再者，本件事故經臺灣桃園地方法院檢察
    署檢察官送臺灣省桃園縣區車輛行車事故鑑定委員會鑑定及
    臺灣省車輛行車事故覆議鑑定委員會覆議之結果，均認「1.
    許長和駕駛重型機車，未注意車前狀況由後撞擊前方停車，
    與潘毓釧無照駕駛重型機車，未與前車保持行車安全距離，
    致遇狀況不明原因倒地，同為肇事主因；2.吳安財駕駛自用
    小客車併排停車為肇事次因；3.乙○○無肇事原因」，此有
    臺灣省桃園縣區車輛行車事故鑑定委員會95年2 月23日桃縣
    行字第0955200520號函及臺灣省車輛行車事故覆議鑑定委員
    會95年5 月10日府覆議字第0950100253號函各1 份在卷可參
    （見94年度相字第2053號卷第65頁至第67頁、第80頁），是
    被告並無過失，甚為明確。至證人許長和於檢察官訊問時雖
    證述：印象中潘毓釧並無撞到伊，伊在警詢中所述都是用猜
    的云云，惟證人許長和當日之駕駛行為，關係其是否對於被
    害人潘毓釧之死亡亦同負過失責任，參酌證人許長和案發後
    即經員警、檢察官對其製作筆錄，考量證人許長和於製作筆
    錄時應無充裕時間權衡其陳述之利害得失，且其內容亦較少
    受他人干預之可能，其內容應與案件之真實較為相近，且衡
    諸常情，證人許長和當無故為反於真實之陳述而自陷過失致
    死罪嫌訴追窘境之必要，是證人許長和於96年2 月7 日檢察
    官訊問時翻異證詞，顯屬卸責之詞，而不足採信；而證人呂
    明澤、張桂嘉於檢察官訊問時分別證述：被害人潘毓釧係遭
    被告碰撞而跌倒，許長和摔車時，被害人潘毓釧已經騎到許
    長和之前方云云，然證人呂明澤、張桂嘉與證人洪文挺之證
    述內容顯然相異，且依證人呂明澤所證述：其當時騎乘機車
    在潘毓釧、許長和之前方等情，證人呂明澤於行進間，突然
    回頭之際，卻恰巧目擊被害人潘毓釧遭被告撞擊、碾斃，顯
    屬可議，甚且，對於此重要關鍵之點，證人呂明澤卻無當場
    向處理員警說明，顯與常情不合，參以證人呂明澤、張桂嘉
    與許長和係同學關係，渠等之證詞顯有偏頗許長和之可能，
    是證人呂明澤、張桂嘉之證詞顯不足採信。
  (二)又汽車駕駛人，因可信賴其他參與交通之對方亦能遵守交通
    規則，且衡諸日常生活經驗及一般合理駕駛人之注意能力，
    已為必要之注意，並已採取適當之措施，或縱未採取適當之
    措施，仍無法避免交通事故之發生時，該汽車駕駛人對於信
    賴對方亦能遵守交通規則乃竟違規之行為，自無預防之義務
    ，難謂該汽車駕駛人即有能注意而不注意之過失，而令負過
    失之責任，最高法院著有90年度臺上字第2400號判決要旨可
    資參照。本件被告所駕駛之營業聯結車，現場留存之輪胎痕
    與車道線平行，此有道路交通事故現場圖及現場照片附卷可
    稽，被告駕駛車輛並無不當跨越車道情事，是參照上開最高
    法院判決意旨，被告就其駕駛行為已為必要之注意，並已採
    取適當之措施，自能信賴被害人潘毓釧亦能遵守交通規則，
    則被害人潘毓釧竟有如上述未注意車前狀況之違規行為，被
    告自無預防之義務，即難謂被告有能注意而不注意之過失，
    而令其負過失之責任。
  (三)聲請人雖認不起訴書處分書及駁回再議處分書均未調閱被告
    所駕駛營業聯結車之行車紀錄器，而認證據調查顯未詳盡云
    云，惟聲請人對於行車記錄器可為證明被告有何過失，並未
    提出證明，而行車記錄器所記載為車輛行進間之速度，與
    本件聲請人爭執被害人潘毓釧係遭被告撞擊後倒地，抑或被
    害人潘毓釧係先撞擊許長和所騎乘之重型機車後倒地，再遭
    被告碾斃，並無關連，是聲請人認檢察官並無調查此部分之
    證據，顯有疏漏一情，顯無足採信。
  (四)至聲請人其餘聲請交付審判之理由，則與其聲請再議之內容
    無異，均已據原檢察官及臺灣高等法院檢察署檢察長於不起
    訴處分書及處分書中一一詳陳在案，俱如前述，其採證之方
    式、論理之原則，亦無何悖於論理法則與經驗法則之處。此
    外，經本院詳查全卷，復未發見有何事證，足可證明被告有
    聲請人所指業務過失致死之行為，故原檢察官及臺灣高等法
    院檢察署檢察長均認被告之犯罪嫌疑不足，分別予以不起訴
    處分及駁回再議之聲請，於法尚無違誤。聲請意旨對於上開
    處分漫加指摘求予交付審判，非有理由，自應予駁回。
據上論斷，應依刑事訴訟法第258 條之3 第2 項前段，裁定如主
文。
中　　華　　民　　國　　96　　年　　8 　　月　　27　　日
                  刑事第四庭  審判長法　官　黃斯偉
                                    法  官  陳心婷
                                    法  官  張淑華
以上正本證明與原本無異。
本裁定不得抗告。
                                    書記官　郭中明
中　　華　　民　　國　　96　　年　　8 　　月　　27　　日
